【裁判字號】    98,訴,3677
【裁判日期】    990429
【裁判案由】    妨害性自主罪
【裁判全文】
臺灣臺中地方法院刑事判決              98年度訴字第3677號
公  訴  人  臺灣臺中地方法院檢察署檢察官
被      告  乙○○
選任辯護人  何志揚律師
上列被告因妨害性自主罪案件，經檢察官提起公訴（98年度偵字
第3485號），本院判決如下：
    主    文
乙○○無罪。
    理    由
一、公訴意旨略以：被告乙○○於民國97年11月間，以「風塵太
    子」之暱稱參與名稱為「吞食天地2 」之網路遊戲，並進而
    認識暱稱為「心ㄟ」之被害人甲 ○（代號000000000 ，真實
    姓名、年籍詳真實姓名對照表) 。其等2 人相約於97年12月
    27日當天下午見面，被告於當日下午駕駛自小客車搭載暱稱
    「淚雨紛飛」之戊○○、暱稱「風隨行」之丁○○前往臺中
    火車站，接由桃園南下臺中見面之被害人甲 ○。被告接到被
    害人甲 ○後，一行人回到被告位於臺中縣太平市○○路424
    巷20號住處打麻將，於當日晚間9 時30分許，又共同前往臺
    中市○○路夜市吃宵夜。吃完宵夜，戊○○與丁○○一起返
    家，被害人甲 ○則應被告之邀而前往被告上開太平住處借宿
    1 晚。當晚被害人甲 ○要求住在客房，然被告以不要吵到家
    人為由，要被害人甲 ○到其房間內。於翌日即97年12月28日
    凌晨2 時許，被害人甲 ○進入被告房間後，被告將房門鎖上
    ，並要被害人甲 ○先玩電腦，然被害人甲 ○不想要玩電腦而
    想要到客房休息，但被告向被害人甲 ○稱等一下就天亮了，
    要被害人甲 ○在其房間內休息即可。之後被告要求被害人甲○拿面紙給其，被害人甲 ○拿面紙給被告時，被告竟強拉被
    害人甲 ○到床上，使被害人甲 ○撲倒在床上，再將被害人甲○翻到正面，將被害人甲 ○壓在床上，強吻被害人甲 ○並脫
    被害人甲 ○之衣服。被害人甲 ○反抗，被告停下後，又趁甲○不注意之際，從後面強抱甲 ○，甲 ○欲呼叫求救，但遭被
    告用手摀住口鼻，使被害人甲 ○不能呼叫，被告並恐嚇被害
    人甲 ○稱「若你要叫，就不要怪我對你怎麼樣」等語，使被
    害人甲 ○心生畏懼而不敢繼續呼救。同時，被告強行拉扯被
    害人甲 ○衣物，欲將被害人甲 ○所著衣物脫下，被害人甲 ○
    因擔心衣物遭被告扯壞，只好在違反自己意願的情況下，自
    行脫去衣物。之後，被告亦脫光自己的衣物，將身體壓在被
    害人甲 ○身上，接續多次強行以生殖器插入被害人甲 ○陰道
    內抽動之方式，對被害人甲 ○強制性交得逞，且射精在被害
    人甲 ○陰道內及身體上。期間，被害人甲 ○雖曾試圖推開被
    告，惟因被告力氣很大，致被害人甲 ○無法推開，被告以上
    開強暴、迫脅之方式，違反被害人甲 ○之意願而對被害人甲○強制性交得逞。事後，被害人甲 ○趁被告睡著時，趕緊到
    所內沖洗身體並穿上衣服，並於97年12月28日下午3 時許
    ，打電話給戊○○哭訴並要求戊○○前去被告家載其離開，
    然未提及發生何事。嗣於同日下午6 時許，被害人甲 ○又打
    電話要求戊○○過去載她，並在電話中向戊○○哭訴稱：「
    風塵太子不是人，是畜牲」等語。戊○○遂與丁○○一起前
    往被告家，並委由在場之暱稱為「鴨叔」之網友將被害人甲○載至戊○○住處。被害人甲 ○當晚借宿戊○○住處時，將
    其在被告家遭乙○○性侵害之事告訴戊○○。戊○○知悉後
    ，詢問被害人甲 ○是否要去醫院驗傷或報案，惟被害人甲 ○
    因害怕遭對方報復而不敢報案。翌日即97年12月29日下午2
    、3 時許，戊○○因另有要事，故請被告到其住處將被害人
    甲 ○載至臺中火車站坐車回桃園。被告將被害人甲 ○載至臺
    中火車站後即行離開。嗣被害人甲 ○因身體不適在臺中火車
    站內昏倒，經民眾報案並叫救護車將被害人甲 ○送至行政院
    衛生署臺中醫院進行救治。經醫生詢問結果，被害人甲 ○始
    告知遭性侵害之情事，經該醫院醫生通報警方而查悉上情。
    因認被告所為係涉犯刑法第221 條第1 項之強制性交罪等語
    。
二、按犯罪事實應依證據認定之，無證據不得認定犯罪事實；不
    能證明被告犯罪者，應諭知無罪之判決，刑事訴訟法第 154
    條第2 項、第301 條第1 項分別定有明文。次按認定不利於
    被告之事實，須依積極證據，苟積極證據不足為不利於被告
    事實之認定時，即應為有利於被告事實之認定，更不必有何
    有利之證據；認定犯罪事實所憑之證據，雖不以直接證據為
    限，間接證據亦包括在內，然而無論直接或間接證據，其為
    訴訟上之證明，須於通常一般之人均不致有所懷疑，而得確
    信其為真實之程度者，始得據為有罪之認定，倘其證明尚未
    達到此一程度，而有合理性之懷疑存在時，即無從遽為有罪
    之確信；又告訴人就被害經過所為之陳述，其目的在於使被
    告受刑事訴追處罰，與被告處於絕對相反之立場，是告訴人
    縱立於證人地位具結而為陳述，其供述證據之證明力仍較與
    被告無利害關係之一般證人之陳述為薄弱。從而，告訴人就
    被害經過之陳述，除須無瑕疵可指，且須就其他方面調查又
    與事實相符，亦即仍應調查其他補強證據以擔保其陳述確有
    相當之真實性，始得採為論罪科刑之依據（最高法院30年上
    字第816 號、76年台上字第4986號判例及98年度台上字第70
    56號判決要旨可資參照）。再刑事訴訟法第161 條已於91年
    2 月8 日修正公布，其第1 項規定：檢察官就被告犯罪事實
    ，應負舉證責任，並指出證明之方法。因此，檢察官對於起
    訴之犯罪事實，應負提出證據及說服之實質舉證責任。倘其
    所提出之證據，不足為被告有罪之積極證明，或其指出證明
    之方法，無從說服法院以形成被告有罪之心證，基於無罪推
    定之原則，自應為被告無罪判決之諭知，最高法院92年度台
    上字第128 號判例亦揭櫫甚詳。
三、證據能力之說明
（一）證人即被害人甲 ○、證人戊○○、王建芳於偵查中之證述
      ：
  １、按被告以外之人於偵查中向檢察官所為陳述，除顯有不可
      信之情況者外，得為證據，刑事訴訟法第159 條之1 第2
      項定有明文。又上開規定乃現行法對於傳聞法則之例外所
      建構之證據容許範圍之一，依其文義及立法意旨，尚無由
      限縮解釋為檢察官於訊問被告以外之人（含共同被告、共
      犯、被害人、證人等）之程式，須經給予被告或其辯護人
      對該被告以外之人行使反對詰問權之機會者，其陳述始有
      證據能力之可言。所謂「顯有不可信之情況」，應審酌被
      告以外之人於陳述時之外在環境及情況，例如陳述時之心
      理狀況、有無受到外力干擾等，以為判斷之依據。偵查中
      檢察官訊問證人，旨在蒐集被告之犯罪證據，以確認被告
      嫌疑之有無及內容，與審判中透過當事人之攻防，經由詰
      問程式調查證人以認定事實之性質及目的有別。偵查中辯
      護人僅有在場權及陳述意見權，並無詰問證人之權利，此
      觀刑事訴訟法第245 條第2項 前段之規定甚明。又同法第
      248 條第1 項係規定檢察官「訊問證人時，如被告在場者
      ，被告得親自詰問」，故祇要被告在場而未經檢察官任意
      禁止者，即屬已賦予其得詰問證人之機會，被告是否親自
      詰問，在所不問；同條第2 項前段規定「預料證人於審判
      時不能訊問者，應命被告在場」，就訊問證人時應否命被
      告在場，則委之於檢察官之判斷。凡此，均尚難謂係檢察
      官訊問證人之程式必須傳喚被告使其得以在場之規定。故
      偵查中檢察官訊問證人，雖未經被告親自詰問，或因被告
      不在場而未給予其詰問之機會者，該證人所為之陳述，並
      非所謂之「顯有不可信之情況」，而得據以排除其證據能
      力。惟上開偵查中之陳述因未經被告詰問，此項詰問權之
      欠缺，除有刑事訴訟法第159 條之3 各款情形外，非不得
      於審判中由被告行使已補正，而完足為經合法調查之證據
      （最高法院97年度臺上字第1653號、98年度臺上字第367
      號判決意旨參照）。
  ２、查本院於審理中業經傳喚證人甲 ○及戊○○接受檢辯雙方
      之交互詰問，自屬已保障被告對上開證人先前證詞之反對
      詰問權。且按刑事訴訟法第159 條之1 第2 項關於被告以
      外之人於偵查中陳述之傳聞法則例外，僅於例外顯有不可
      信之情況，始否定其為證據。故使用此項證據者，無庸就
      該例外之不存在先為舉證，而反對使用者，則應就其主張
      有此例外之情形為「釋明」（最高法院97年度臺上字第29
      84號判決意旨參照）。被告或辯護人並未釋明上開證人於
      偵查中證述有何「顯有不可信之情況」，且依卷查，證人
      Ａ女、戊○○、王建芳於偵訊時具結證述之過程，並無任
      何遭外在因素不當影響、干涉其陳述任意性之顯有不可信
      之情況，依上開說明，本屬有證據能力之傳聞證據，而證
      人王建芳雖未經被告及辯護人於偵查程序為詰問，然被告
      及辯護人於本院審理時，並未聲請與之對質詰問，要屬反
      對詰問權之捨棄，故證人Ａ女、戊○○、王建芳於偵訊中
      經具結所為之證述，應均有證據能力。
（二）證人甲 ○、戊○○於警詢之證述：
      證人甲 ○、戊○○於警詢之證述，均屬被告以外之人於審
      判外所為之言詞陳述，經辯護人於本院行準備程序時指稱
      無證據能力（見本院卷第26頁），復核尚無刑事訴訟法第
      159 條之3 所指傳聞例外之情形，自均無證據能力。惟按
      證據裁判原則以嚴格證明法則為核心，亦即認定犯罪事實
      所憑之證據，須具證據能力，且經合法調查，否則不得作
      為判斷之依據（刑事訴訟法第155 條第2 項參照）。又被
      告以外之證人於檢察事務官、司法警察官或司法警察調查
      中所為之陳述，與審判中不符時，其先前之陳述，於充足
      刑事訴訟法第159 條之2 所定之「可信性」與「必要性」
      要件，即屬合於得為證據使用之傳聞例外，應依法律所定
      各種證據之調查方式，踐行調查之程序，始得作為判斷事
      實之依據。至於被告以外之證人於審判中所為之陳述，與
      先前之陳述內容相左或不一致時，如非以先前之陳述作為
      認定犯罪事實存否之證據，即無贅餘說明其有無證據能力
      之必要；該不合傳聞例外之先前陳述，雖不得作為犯罪成
      立與否之實體證據，按之刑事訴訟法第166 條之1 第2 項
      、第3 項第6 款、第166 條之2 第1 項、第2 項等規定，
      尚非不得以其先前所為「自我矛盾之陳述」，用來彈劾（
      爭執、否定）該證人在審判中供述證據之證明力。此種僅
      止於用來爭執證明力之彈劾證據，即無嚴格證明法則之適
      用（最高法院96年臺上7337號判決參照）。證人甲 ○於警
      詢時之陳述，屬被告以外之人於審判外之陳述，並無證據
      能力，固如前述，然本院仍得以之作為彈劾證據使用，併
      予敘明。
（三）臺中縣警察局太平分局98年7 月6 日中縣太警偵字第0980
      008905號函：
  １、按刑事訴訟法第159 條之4 規定，可作為證據之文書有：
      一除顯有不可信之情況外，公務員職務上製作之紀錄文書
      、證明文書。二除顯有不可信之情況外，從事業務之人於
      業務上或通常業務過程所須製作之紀錄文書、證明文書。
      三除前二款之情形外，其他於可信之特別情況下所製作之
      文書。而該法條第2 款所稱從事業務之人於業務上或通常
      業務過程所須製作之紀錄文書、證明文書，因係於通常業
      務過程不間斷、有規律而準確之記載，且大部分紀錄係完
      成於業務終了前後，無預見日後可能會被提供作為證據之
      不實登載動機，不實之可能性小，除非該等紀錄文書或證
      明文書有顯然不可信之情況，否則有承認其為證據之必要
      ；因此，採取上開文書作為證據，應注意該文書之製作，
      是否係於例行性之業務過程中，基於觀察或發現而當場或
      即時記載之特徵。
  ２、查上開函文雖係公務員職務上製作之文書，但並非紀錄性
      或證明性之例行文書，而係本案發生後，於偵查中經檢察
      官指揮司法警察調查證人甲 ○之通聯情況下，針對訴訟上
      之特定目的而製作，且該函文內則亦僅係記載門號使用之
      於審判外之陳述，並無任何可信之特別情況，故依上開說
      明，該函文尚難認具證據能力。
（四）另按被告以外之人於審判外之陳述，雖不符前4 條之規定
      ，而經當事人於審判程式同意作為證據，法院審酌該言詞
      陳述或書面陳述作成時之情況，認為適當者，亦得為證據
      ，刑事訴訟第159 條之5 分別定有明文。查本判決以下所
      引用其餘被告以外之人於審判外之陳述，而不符合刑事訴
      訟法第159 條之1 至之159 條之4 之規定者，均經本院於
      審理時當庭提示而為合法之調查，公訴人、被告及辯護人
      均同意作為證據（見本院卷第154-155 頁），復經本院審
      酌前開證據作成或取得之狀況，並無非法或不當取證之情
      事，復亦查無有何顯不可信之情況，自均有證據能力。
四、得心證之理由
（一）公訴意旨認被告涉有上開強制性交罪嫌，無非以證人甲 ○
      、戊○○、王建芳、丁○○之證述、電話通聯紀錄訊據及
      臺中縣警察局太平分局偵查隊偵查佐林柏助之職務報告、
      勵馨社會福利事業基金會性侵害個案服務- 桃園服務中心
      個案摘要表、諮詢協談表、受理疑似性侵害事件驗傷診斷
      書、性侵害案被害人調查表、性侵害犯罪事件通報表、臺
      中縣警察局重大刑案通報單、現場照片為論據。訊據被告
      乙○○固坦承曾與告訴人甲 ○在上揭時、地發生性關係等
      情，惟矢口否認有強制性交之行為，辯稱：當天晚上是被
      害人甲 ○主動用手挑逗伊之生殖器，且問伊說「要不要」
      ，伊說「要」之後，被害人甲 ○即自行脫去衣物，並捉伊
      之生殖器進入被害人甲 ○之陰道內，之後伊有射精在被害
      人甲 ○身上云云。
（二）經查：
  １、本件公訴人所指被告於97年11月間，以「風塵太子」之暱
      稱參與名稱為「吞食天地2 」之網路遊戲，並進而認識暱
      稱為「心ㄟ」之證人甲 ○，其2 人相約於97年12月27日當
      天下午見面，被告於當日下午駕駛自小客車搭載暱稱「淚
      雨紛飛」之戊○○、暱稱「風隨行」之丁○○前往臺中火
      車站，接由桃園南下臺中見面之證人甲 ○後，一行人回到
      被告位於臺中縣太平市○○路424 巷20號住處打麻將，於
      當日晚間9時30 分許，又共同前往臺中市○○路夜市吃宵
      夜。吃完宵夜，戊○○與丁○○一起返家，證人甲 ○則與
      被告一起返回被告上開太平住處借宿1 晚，其2 人並於當
      晚發生性關係，證人甲 ○繼續留在被告住處至隔日與證人
      戊○○、丁○○見面後，才離開被告住處前往證人戊○○
      住處借住一晚後，隔日由被告騎機車載證人甲 ○前往臺中
      車站等情，為被告於警偵訊及本院審理中所自承，核與證
      人甲 ○、戊○○、丁○○於偵訊及本院審理中證述之情節
      相符（見98年度偵字第3485號卷第12-19 、44-51 頁、本
      院卷第144 頁背面-154頁背面），並有被告及證人Ａ女之
      通聯紀錄、照片在卷可資佐證（見警卷第20-22 頁、98年
      度核退字第313 號卷第6-20頁、98年度偵字第3485號卷第
      6-8 頁），堪信為真實。
  ２、按被害人之陳述如無瑕疵，且就其他方面調查又與事實相
      符，固足採為科刑之基礎，倘其陳述尚有瑕疵，而在未究
      明前，遽採為論罪科刑之根據，即難認為適法，此經最高
      法院著有61年臺上字第3099號判例可參。上開判例所謂「
      無瑕疵」，係指被害人所為不利被告之陳述，與社會上之
      一般生活經驗或卷附其他客觀事證並無矛盾而言，至所謂
      「就其他方面調查認與事實相符」，非僅以所援用之旁證
      足以證明被害結果為已足，尤須綜合一切積極佐證，除認
      定被告確為加害人之外，在推理上無從另為其他合理原因
      之假設而言（同院95年度臺上字第4802號判決意旨參照）
      。此乃因被害人就被害經過所為之陳述，其目的在於使被
      告受刑事訴追處罰，與被告處於絕對相反之立場，其陳述
      或不免渲染、誇大，是被害人縱立於證人地位具結而為指
      證、陳述，其供述證據之證明力仍較與被告無利害關係之
      一般證人之陳述為薄弱。從而，被害人就被害經過之陳述
      ，除須無瑕疵可指，且須就其他方面調查又與事實相符，
      亦即仍應調查其他補強證據以擔保其指證、陳述確有相當
      之真實性，而為通常一般人均不致有所懷疑者，始得採為
      論罪科刑之依據，非謂被害人已踐行人證之調查程序，即
      得恝置其他補強證據不論，逕以其指證、陳述作為有罪判
      決之唯一證據（最高法院95年度臺上字第6017號判決意旨
      參照）。本案證人Ａ女除有指述上之瑕疵外，復悖於經驗
      法則，而有合理之可疑，不足採為被告有罪之證據，說明
      如下：
    一證人甲 ○就被告對其強制性交之經過，於97年12月29日
      警詢時證述：他就把房間門關起來並且鎖上，他叫我吃藥
      然後睡覺我不會對你怎樣，被告從後面抱跟我說他想要，
      我就跟他講說我不要，如果你欺侮我我會很想死，他就開
      始扯我的衣服，我怕他會把我的衣服弄破，所以他就叫我
      自己把衣服脫掉，我把衣服脫掉後，我吃完藥後我就一直
      很想睡覺，結果他就過來用手把我壓住並在我的身上亂摸
      ，我叫他放開我但是他說除非我聽話他才要放開我，他還
      一直要親我，但是我眼睛閉著一直將臉轉開，他又捉我的
      手去摸他的陰莖，我一直說不要，後來他將他的陰莖插入
      我的陰道，我一直說好痛，但是他還是一直撞我，我就覺
      得我的肚子好痛，最後他將陰莖抽出來，並且用手壓住我
      的頭叫我要把他精液吃下去，我不要，他就把我弄得整身
      都是精液。他也一直壓我的頭叫我幫他口交，我不要，後
      來他還一直要，一直到天亮…等語（見警卷第6 頁）；
      97年12月30日警詢時證述：他竟然把門反鎖，他一直躺在
      床上不下來，又叫我趕快吃精神科醫師開給我的藥並乖乖
      睡覺，他告訴我他不會對我怎樣，接著他沒有睡地板，而
      且還叫我拿面紙給他，當我拿面紙給他之際，他便趁勢拉
      住我的手，讓我趴倒在床上，我當時有反抗並問他為何要
      拉我，他還是叮嚀我乖乖睡覺，他就不會對我怎樣，他還
      告訴我他不可能喜歡我，因為我的年紀大他十幾歲，而且
      他不可能對我怎樣的，也不會欺負我的…，可是這些通通
      是騙我的話，因為在床上他一直亂摸我的胸部及我的全身
      ，我一直推他，我的身體一直往旁邊退，我差點掉下彈簧
      床，當時我心裡很害怕很害怕，我一直說不要，我不喜歡
      你，妳不要這樣欺負我，我還告訴他如果妳欺負我我會想
      死，他一直要扯開我的衣服，我怕他會把我衣服扯破，他
      又用從後面強抱我的身體讓我喘不過氣來，我只好說好，
      我自己把我的衣服脫掉，妳不要再這樣對待我，接著他仍
      一直要親我，手有亂摸我的胸部，他用他的性器官多次頂
      撞我的臀部（因為當時他從後面強抱我的身體），他又抓
      我的手去摸他的陰莖（當時我才知道他全身已經脫光衣服
      了），我只能眼睛閉著一直躲閃，掙扎之間我差一點掉下
      彈簧床，他馬上把我抓上床，並用他的身體壓住我的身體
      ，我雙手用力推他的身體，推得我的手都沒力氣了，最後
      他沒戴保險套並強行把我的雙腿撥開後，他將陰莖插入我
      的陰道內，抽動之際有時候他的陰莖又軟掉，插不進去，
      他還是重覆摩擦我的陰道，一下子他的陰莖又硬起來，他
      又強行插入我的陰道入，我的下體很痛很痛，我一直說好
      痛喔，可是他還是一直用力抽動及撞我下體，我下體痛得
      我一直哭、一直流眼淚，到後來我的腹部也被撞得很痛，
      最後他預告我他快射精，要我把他的精液吃下去，我不要
      ，後來他用手硬壓我的頭要我把他的精液吃下去，我不從
      ，最後他在我體內射精並抽出把精液射在我整個胸部、腹
      部及陰部上，射精完我叫他拿衛生紙給我擦拭全身的精液
      ，我覺得很恐怖、很害怕。他也自己拿衛生紙擦他的陰莖
      ，想不到他擦拭他的陰莖後，他又強壓我的頭要我幫他口
      交，幫忙刺激他的陰莖再度變硬，可是我極力反抗，他又
      拉我的手幫他手淫（即抓他的陰莖），我告訴他我不會弄
      （我極力想要抽回我的手，因為沒力氣抽不回來），我也
      告訴他我的手很痛，沒有力氣了等語（見警卷第11-12 頁
      ）。98年6 月10日偵訊時證述：我進去房間後，被告就
      將房間鎖起來，就說叫我先玩電腦，我說我不要我要去客
      房休息，被告說我在這裡，一下子就天亮了，我當時有問
      他為何要將門鎖起來，我會怕，他說不要吵到他的家人。
      後來我堅持將電燈開亮，被告硬要關燈，我說我頭會暈、
      會怕，被告叫我拿面紙給他，我一拿給他時，他就用手抓
      住我的手，把我硬拉，我整個人就往前撲在床上，當時被
      告人是在床上。我在床上後，我就說你為何這樣，被告就
      把我翻成正面，整個人壓在我身上，我問他說「你不要這
      樣子」，我一直叫他放開我，他硬要親我，親我的臉、身
      體，要脫我的衣服，我很害怕，我要跑，但是被他壓住，
      我一直掙扎，我就說那我睡地板，或是坐在電腦椅子上，
      他放開我，之後就說不會對我怎麼樣，但是要我答應他要
      把燈關掉。我坐在電腦椅上，我又開始害怕，他又和我聊
      天，我說不要，因為當時我精神狀態不好，我被他嚇到。
      後來燈打開，被告要求我靠近一點聊天，之後被告又靠近
      我，我又怕，他說你去床上睡，我就一個人到床上去睡，
      他那時說他要睡地板。後來我就到床上去，因為我很害怕
      ，我縮著睡，他突然從我的背後衝上來抱著我，我要大叫
      ，他將我的嘴巴及鼻子摀住。當時我和他之前有被子隔著
      ，他將我翻到正面，當時燈已經關了，我看不清楚，他一
      直親我，手一直開始亂摸我的身體，當時我不能動，因為
      他壓在我的身上，他說我答應不叫，他才要把手放開，因
      為我不能呼吸了，我點頭，他將手放掉。我本來要呼叫，
      他又將我的嘴巴摀住，說你要叫你就不要怪我對你怎麼樣
      。他把被子掀開，硬要扯我的衣服，因為我掙扎很久，我
      也沒有力氣了，而且我也怕他將我的衣服扯壞。我和他說
      你不要這樣對我，他說你乖乖配合，我就不會扯你衣服，
      他叫我自己將衣服脫掉，所以我就脫掉，當時我不想脫，
      但是我會怕，只好脫掉，當時我是穿連身的牛仔長裙，我
      自己脫掉，在脫連身裙子時，我手舉高，被告就將我的內
      衣脫掉，之後又脫我的內褲，脫完之後，我躲在被子裡，
      他跨坐在我腿上，他身體壓在我身上，我才發現被告已經
      沒有穿衣服了，那時燈都是黑的。之後他嘴巴親我嘴巴，
      讓我無法發出聲音，手一直摸我，我一直掙扎，他將生殖
      器插入我的陰道內，他沒有經過我同意。他當時沒有戴保
      險套，他插進去時我有反抗，並說你這樣子我會想不開，
      他說他會照顧我，我說我不需要，我不喜歡你，我一直掙
      扎，可是沒有用，後來他有射精，體內或是體外我無法判
      斷，因為我身體外面也有，陰部也有精液。射精之後他想
      還要再繼續，就壓著我的頭要我親他的身體及下體，但是
      我死都不肯，後來沒有親。但是他繼續欺負我，摸我、親
      我，有想要將生殖器再放進去，但因為已經射完精，所以
      放不進去，過了一段時間，他又勃起，多久我不知道，他
      的生殖器又插入我的陰道，這次也有射精，這次他好像射
      在外面比較多，因為他生殖器有稍微拔出來一下。我沒有
      同意他插入，他總共射精2 次，插入的時間是斷斷續續的
      ，因為有時沒有勃起，沒辦法插入，他硬要塞入，所以插
      入的次數無法確定，但我可以確定他射精2 次…等語（見
      98年度偵字第3485卷第45-47 頁）。99年4 月6 日本院
      審理時證述：當天我先進被告房間，他本來要關門，我不
      准他關並說我要去客房，我坐在電腦椅那邊，叫他自己休
      息，我不要休息，因為我有吃藥，不敢睡，坐在電腦椅，
      後來被告開電腦叫我玩電腦，叫我把燈關掉，拿面紙給他
      ，他把我拉過去，我整個人趴在床上，我很害怕，一直掙
      扎，他說床上給我睡，他睡地上，地板是木頭的，突然間
      被告從我後面抱住我，對我動手動腳，我一直掙扎，叫我
      不要出聲，他說不會對我怎麼樣，但是他騙我，而且他一
      直扯我的衣服，我怕他扯壞，我自己脫衣服，他還說如果
      聽他的話就不會有事，他嗚住我我快沒有辦法呼吸，手爭
      不開，他壓住我，我叫他放過我，我說我不可能喜歡他，
      不可能跟他在一起，希望他放過我，我連他的名字都不知
      道，可是他都不管，一直要欺負我，我有跟他說如果他這
      樣，我會想不開，當時是暗的，我看不到，我想說被告會
      尊重我，而且我年紀大他蠻多的，當天被告跟你發生3次
      性行為，有射精2 次，第1 次因為我有掙扎，沒有完全射
      在裡面，出來有射在身上，第2 次他跑掉射在別的地方等
      語（見本院卷第145-147 頁背面）。
    二經勾稽證人甲 ○上開證詞結果，其所為證述有下列前後不
      符或矛盾之處：
    (一)被告有無要求證人甲 ○手淫：證人甲 ○於第1 次警詢中僅
      證述被告對伊強制性交後，有要求證人甲 ○幫被告口交，
      並未提到要求證人甲 ○幫被告手淫，但第2 次警詢稱被告
      有拉她的手幫他手淫，之後偵訊及本院審理時均未再提及
      被告有要求證人甲 ○幫他手淫。
    (二)證人甲 ○何時發現被告脫光衣服：證人甲 ○於第2 次警詢
      時證述被告從伊後面抱住伊後，用他的性器官頂撞伊的臀
      部，並抓伊的手去摸他的陰莖，此時才知道被告全身已經
      脫光衣服了；嗣於偵訊時則證述被告將伊的內衣、內褲脫
      掉後，伊躲在被子裡，被告跨坐到伊腿上，伊才發現被告
      已經沒有穿衣服了。
    (三)被告與證人甲 ○發生性行為及射精之次數：證人甲 ○於警
      詢時均僅證述被告對其性交1 次，於偵訊時則稱被告對其
      性交2 次，且射精2 次，嗣於本院審理時改稱被告對其性
      交3 次，射精2 次。
    (四)被告有無脫證人甲 ○之衣服：證人甲 ○於警詢及本院審理
      時時均證述怕衣服遭被告扯破，所以自己脫掉衣服，均未
      提及被告有脫證人甲 ○之內衣、內褲，但證人甲 ○於偵訊
      時則證述被告將先脫證人甲 ○之內衣，再脫她的內褲。
    三審究證人Ａ女上開陳述，其就上開事項，其前後指訴，均
      有矛盾齟齬之處，雖然依通常情形，人之記憶，對於確切
      日期或與性侵害無重要關係之細節問題，有可能會因時間
      推移，記憶減退而淡忘，惟證人Ａ女對上開屬於具有重要
      性或整體性而非容易遺忘之事，且非屬零星瑣碎無重要關
      係之細節，其之陳述卻相反不一致，其陳述之可信性，實
      令人生疑。
    四又證人Ａ女之證述復有下列悖於經驗法則之情事：
    (一)證人Ａ女雖於警詢中證述：遭被告強制性交後，趕快到浴
      室沖洗全身，並偷偷打電話給女網友「紛」（即證人戊○○）說她被被告欺負，到現在心裡非常害怕等語；然與證
      人戊○○於偵訊時證述：伊於97年12月28日下午2 、3 時
      許，接到證人Ａ女電話，但證人Ａ女並沒有告訴伊發生何
      事等語（見98年度核退字第313 號卷第22頁背面、98年度
      偵字第3485號卷第14頁）不符。且參以卷附證人Ａ女所持
      用門號0910XXXXXX號行動電話於97年12月27-28 日之雙向
      通聯紀錄所示，證人Ａ女於97年12月27日19時17分曾與證
      人戊○○通聯後，直到翌日即97年12月28日15時38分許才
      再度與證人戊○○通聯一情，此有通聯紀錄1 份附卷可稽
      （見98年度偵字第3485號卷第6-8 頁），足證證人Ａ女所
      述與事實不符。又依卷附之通聯紀錄所示，證人Ａ女於97
      年12月27日最後一次通話時間為20時16分許，之後至翌日
      即97年12月28日0 時48分許方再度有通聯，而97年12月28
      日0 時至天亮前，曾於當日0 時49分許、4 時36分許，分
      別與門號0000000000、0000000000號行動電話通話各508
      秒、461 秒（見98年度偵字第3485號卷第6 頁背面），足
      證證人Ａ女確可自由通訊，並無受限之情況，參以其既證
      述當時被性侵後，心裡非常害怕，衡請，證人Ａ女與被告
      係第1 次見面，當設法向外求救或離去，而無繼續留在該
      處，以防止再發生意外之事，然其竟未報警或向外求救，
      亦未離去，反而仍逗留在被告住處，已與常情有違。
    (二)再證人Ａ女於案發後，一直待在被告住處，直至當日下午
      證人戊○○、丁○○到達後，於當日夜間才離開被告住處
      一情，業據被告供述在卷，核與證人Ａ女、戊○○、丁○○於偵審中證述之情節相符。惟依上開通聯紀錄所示，證
      人Ａ女於97年12月28日上午天亮後，至下午3 時38分許第
      1 次打電話給證人戊○○前，曾於上午9 時0 分、9 時10
      分許，與門號0000000000號行動電話通話各433 秒、1497
      秒，於同日上午9 時39分許，與0000000000號行動電話通
      話410 秒（見98年度偵字第3485號卷第6 頁背面），並參
      以證人Ａ女於本院審理時證述：被告當日黃昏出去很久才
      回來，去接他女朋友等語，足證證人Ａ女待在被告住處之
      期間內，均無通訊或身體自由受限制之情況，縱使證人Ａ
      女不知身在何處，然證人Ａ女於案發時係已滿33歲之成年
      人，且被告住處係在市場旁，並非荒郊野地一節，亦有本
      院勘驗筆錄及所附照片在卷可稽（見本院卷第55-81 頁）
      ，其可選擇電話求救，或向鄰居、路人求救，竟均捨此不
      為，甚至一直待在被告住處至天黑，亦與經驗法則有違。
    (三)又依證人戊○○於偵訊時證述：97年12月29日當晚要上臺
      北，在下午2 、3 時，被告有過來帶「心ㄟ」（即證人Ａ
      女），我和「心ㄟ」說我叫被告載你去車站，我晚上有事
      情。「心ㄟ」說「為什麼要叫乙○○來」我說「沒辦法，
      因為我沒有空」，所以「心ㄟ」只能接受。被告到我家之
      後，「心ㄟ」坐在客廳吃便當，但是他看到被告沒有很大
      的反應，我就叫「心ㄟ」快點吃一吃，讓被告載他去車站
      ，那時「心ㄟ」沒有什麼反應，吃完後我就叫被告載「心
      ㄟ」去車站，那時「心ㄟ」沒有什麼反應及表情。當時被
      告是騎機車，「心ㄟ」是做後座讓他載。當時「心ㄟ」的
      動作看起來沒有什麼異常。「心ㄟ」離開時只和我說「可
      以再來找你嗎」，我說「有機會有話，可以啊」，當時丁○○都有在場等語（見98年度偵字第3485號卷第15-16 頁
      ）；及於本院審理時證述：（97年12 月29日）下午2 、3
      時許，我打電話給被告叫他來接證人甲 ○去車站，被告當
      天下午3 、4 時許來我家載證人甲 ○，被告在我家的期間
      ，證人甲 ○沒有什麼反應，默默吃便當看電視，跟我們一
      起聊天，她看到被告的態度不像是被他強暴的樣子，我們
      還在我家裡講關於要去墾丁玩的事情，證人甲 ○還說要跟
      我們一起去玩，當時在場的有我、丁○○、證人甲 ○、被
      告，我們說過年期間要到墾丁去玩，證人甲 ○還有問說一
      個人要多少錢，她也想要一起去，當時覺得很奇怪，並不
      像一個被強暴的人會說的話，因為強暴她的人也要一起去
      ，她要求一起去很怪異等語（見本院卷第149 頁背面-150
      頁背面），可知，若依證人Ａ女之陳述，被告係違反其意
      願而強為性交行為，其事後仍與被告同在一處，並讓被告
      載去車站搭車，且與被告一起參與討論嗣後去墾丁遊玩，
      均在在悖離一般女性遭受性侵害後所出現之對加害者感到
      恐懼反應之常情。
  ３、又證人甲 ○雖證述於97年12月28日傍晚曾打電話向證人戊○○哭訴，並要求證人戊○○將其接到證人戊○○住處，
      而不願再留在被告住處一情，雖與證人戊○○於偵審中證
      述：（97年12月28日）下午6 、7 時許，證人甲 ○又打電
      話來，一直哭之情節相符，及證人王建芳於偵訊時亦證稱
      :98 年12月28日上午9 時多，暱稱「痴心」( 即證人甲 ○
      之另一暱稱) 有打電話給伊，暱稱「痴心」說心情不好，
      她口氣感覺有哭，感覺她的心情很糟糕等語（見98年度偵
      字第3485號卷第72-7 3頁）。惟查，證人甲 ○於婚後懷第
      3胎時開始患有憂鬱症、焦慮症狀，其後亦有自殘的行為
      出現，並已服用8年抗憂鬱藥物，目前持續服藥中，其平
      時會主動增減藥量（如想外出工作而減藥或不吃、外出沒
      吃藥、因自覺情緒不穩而增藥等）讓病情反而較不易控制
      ，且起伏較大，會有頭暈、無力、精神萎靡，常覺得自己
      沒有價值、絕望等情，有勵馨社會福利事業基金會性侵害
      個案服務-桃園服務中心個案摘要表、長庚紀念醫院診斷
      證明書各1份附卷可稽（見98年度偵字第3485號卷第38-3
      9 頁）；參以證人戊○○於偵訊時證述：（97年12月28日
      ）我看他精神不是很穩定，說話反覆，一下子說她老公對
      她很好，一下子說她老公對她很差。他大概都是在說他和
      她老公及女兒的事情，「心ㄟ」整晚都在和我講他家裡的
      事情，她以前多漂亮之類的，我不敢睡，到了凌晨4時，
      我就叫她先休息，她說要先吃安眠藥再睡覺，說她有憂鬱
      症，藥是她自己帶去的藥，是醫生開給她的等語（見98年
      度偵字第3485號卷第15、17頁），可知證人Ａ女長期患有
      憂鬱症，且服藥狀況不穩定，因而其身、心狀況亦會受到
      影響，而其於案發後向證人戊○○所訴說的大多數是家裡
      的事情，提及被告事少，甚至提到家裡的事時，情緒起伏
      較大，提及被告時情緒較不激烈，足徵會影響證人Ａ女情
      緒之事項非止一端，故尚難僅因證人Ａ女於案發後有情緒
      低落之情形，遽予推論係遭被告強制性交所致即明。
  ４、至依行政院衛生署臺中醫院受理疑似性侵害事件驗傷診斷
      書（詳外放彌封證據）記載，證人甲 ○於97年12月29日前
      往該院驗傷時，經檢查結果其處女膜有多處裂痕裂痕，而
      被告雖坦承曾與證人甲 ○發生性行為；然查本件證人甲 ○
      於該院檢查時，對其陰道採取檢體之棉棒經送鑑定結果，
      該陰道棉棒精子細胞層染色體DNA-STR 型別檢測結果為混
      合型，主要型別與證人甲 ○相符，次要型別與被告DNA 型
      別不符，可排除來自被告一節，亦有內政部警政署刑事警
      察局98年5 月12日刑醫字第0980000358號鑑驗書1 份附卷
      可稽（見98年度偵字第3485號卷第41-42 頁），可知證人
      甲 ○處女膜之多處裂痕，無法證明均係由被告所造成；參
      以陰莖急迫插入造成之陰道傷害，大多在6 點鐘附近，介
      於5 至7 點鐘方向；玩弄性之紅腫、擦傷及裂傷，常介於
      9 至3 點鐘位置（詳參86年12月刑事法律專題研究(十三
       )－司法院第34期司法業務研究會研究專輯第57頁），雖
      上開情況並非性侵害的必然結果，然適足以說明依該驗傷
      診斷書之記載，並不能直接證明證人甲 ○處女膜之裂痕，
      係因為遭到他人性侵害所致，更不能直接證明係因被告性
      侵害所致，是被告是否有證人甲 ○指證之強制性交行為，
      仍應視證人甲 ○指證被告之詞，是否並無瑕疵，且與事實
      吻合。至於公訴人所提出之諮詢協談表、職務報告、性侵
      害案被害人調查表、性侵害犯罪事件通報表、臺中縣警察
      局重大刑案通報單，均僅能證明證人甲 ○曾向警方報警遭
      性侵害之事實，而無從以該等事後製作之文書作為認定被
      告有對證人甲 ○強制性交之證據，要無疑義。
  ５、綜上各情，證人Ａ女之指訴及證述有諸多瑕疵及悖於常情
      之處，且檢察官所提出之證據，均無從資為證人Ａ女指述
      之補強證據，依前揭說明，自難僅憑證人Ａ女有瑕疵之指
      訴，遽認被告之犯行。又依舉證分配之法則，對於被告之
      成罪事項，應由檢察官負舉證義務，本案檢察官既不能舉
      證證明被告有對於證人Ａ女為強制性交之行為，而使本院
      產生無庸置疑之明確心證，則本案此部分依罪疑唯有利於
      被告原則，應對被告為有利之認定。此外，本院在得依或
      應依職權調查證據之範圍內，復查無其他積極明確之證據
      ，足以認定被告有檢察官所指之罪行，自屬不能證明被告
      犯罪，揆諸上開說明，應為被告無罪之諭知，以昭審慎。
據上論斷，應依刑事訴訟法第301條第1項前段，判決如主文。
本案經檢察官丙○○到庭執行職務。
中    華    民    國    99    年    4     月    29    日
                  刑事第十庭  審判長法  官  施慶鴻
                                    法  官  簡婉倫
                                    法  官  莊秋燕
以上正本證明與原本無異。
如不服本判決應於收受判決後10日內向本院提出上訴書狀，並應
敘述具體理由；其未敘述上訴理由者，應於上訴期間屆滿後20日
內向本院補提理由書（均須按他造當事人之人數附繕本）「切勿
逕送上級法院」。
                                    書記官  楊賀傑
中    華    民    國    99    年    4     月    29    日

司法院資訊處製作；財團法人民間司法改革基金會備份。
